【裁判字號】    97,審訴緝,51
【裁判日期】    970926
【裁判案由】    毒品危害防制條例
【裁判全文】
臺灣桃園地方法院刑事判決            97年度審訴緝字第51號
公  訴  人  臺灣桃園地方法院檢察署檢察官
被      告  甲○○
上列被告因違反毒品危害防制條例案件，經檢察官提起公訴（96
年度毒偵字第5565號），被告於本院準備程序進行中，就被訴事
實為有罪之陳述，經本院告知簡式審判程序意旨，並聽取公訴人
及被告之意見後，本院合議庭裁定依簡式審判程序審理，判決如
下：
    主  文
甲○○施用第一級毒品，累犯，處有期徒刑壹年貳月；又施用第
二級毒品，累犯，處有期徒刑拾月；應執行有期徒刑壹年拾月。
    事  實
一、緣甲○○前於民國88年間因施用第一級毒品案件，經本院以
    88年度毒聲字第3591號裁定送觀察、勒戒後，認有繼續施用
    毒品傾向，再經本院以88年度毒聲字第3969號裁定送強制戒
    治，嗣經停止戒治付保護管束出所，於89年7 月13日保護管
    束期滿停止戒治未經撤銷而視為執行完畢，並經臺灣桃園地
    方法院檢察署檢察官於89年8 月24日以89年度戒偵字第45 6
    號為不起訴處分確定；又於90年間因施用第一、二級毒品案
    件，經本院以90年度毒聲字第2876號裁定送觀察勒戒，並因
    認有繼續施用毒品之傾向，而經本院以90年度毒聲字第4546
    號裁定送強制戒治，嗣經停止戒治付保護管束出所，復經撤
    銷停止戒治令入戒治處所施以強制戒治，而於92年7 月19日
    強制戒治期滿執行完畢，該次施用毒品犯行並經本院以91年
    度訴字第1558號刑事判決分別判處有期徒刑10月、9 月，應
    執行有期徒刑1 年6 月確定在案；再於93年間因施用第一級
    毒品案件，經本院以93年度訴字第509 號刑事判決判處有期
    徒刑1 年確定在案，上開各罪經接續入監執行，而於95年6
    月14日假釋出監併付保護管束，嗣於95年9 月13日因保護管
    束期滿假釋未經撤銷，未執行之刑以已執行完畢論（以上均
    構成累犯）。詎其仍不知悔改並戒除毒癮，復分別基於施用
    第一級毒品及第二級毒品之犯意，於96年9 月4 日上午某時
    ，在其位於桃園縣桃園市○○路○ 段49巷12號之住處內，分
    別施用第一級毒品海洛因及第二級毒品甲基安非他命（起訴
    書誤載為安非他命）各1 次。嗣於96年9 月4 日下午1 時58
    分許，在桃園縣桃園市○○路○ 段49巷12號處為警查獲。
二、案經桃園縣政府警察局桃園分局報請臺灣桃園地方法院檢察
    署檢察官偵查起訴。
    理  由
一、前開犯罪事實，業據被告甲○○於本院審理中坦承不諱，復
    有桃園縣政府警察局桃園分局列管毒品人口尿液檢體採集送
    驗紀錄表、台灣檢驗科技股份有限公司於96年9 月19日出具
    之濫用藥物尿液檢驗報告各1 紙附卷足憑，可認被告前揭不
    利於己之自白確與事實相符，洵堪採為論罪科刑之依據。又
    毒品危害防制條例於92年7 月9 日修正公布，自93年1 月9
    日施行，刪除二犯及三犯之規定，一改修法前繁雜之處遇程
    序，並認施用毒品者係屬病患性犯人，以觀察、勒戒戒除其
    身癮，並以強制戒治去除其心癮。其中第20條、第23條將施
    用毒品之刑事處遇程序，區分為「初犯」及「五年內再犯」
    、「五年後再犯」。依其立法理由之說明：「初犯」，經觀
    察、勒戒或強制戒治後，應為不起訴處分或不付審理之裁定
    ；經觀察、勒戒或強制戒治執行完畢釋放後，「五年內再犯
    」者，因其再犯率甚高，原實施之觀察、勒戒及強制戒治既
    已無法收其實效，爰依法追訴或裁定交付審理。至觀察、勒
    戒或強制戒治執行完畢釋放後，「五年後再犯」者，前所實
    施之觀察、勒戒或強制戒治已足以遮斷其施用毒品之毒癮，
    為期自新及協助其斷除毒癮，仍適用「初犯」規定，先經觀
    察、勒戒或強制戒治之程序。從而依該次修正後之規定，僅
    限於「初犯」及「五年後再犯」二種情形，始應先經觀察、
    勒戒或強制戒治之程序。倘被告於5 年內已再犯，經依法追
    訴處罰，縱其第三次（或第三次以上）再度施用毒品之時間
    ，在初犯或前次再犯經觀察、勒戒或強制戒治執行完畢釋放
    五年以後，已不合於「五年後再犯」之規定，且因已於「五
    年內再犯」，顯見其再犯率甚高，原實施觀察、勒戒或強制
    戒治，已無法收其實效，即應依該條例第10條處罰（最高法
    院96年度台非字第236 號、第119 號判決意旨參照）。經查
    ，被告曾有如事實欄一所載之施用毒品犯行，已如前述，其
    前既曾因施用毒品案件，經送強制戒治，且於強制戒治執行
    完畢釋放後5 年內，再犯施用毒品罪，且經法院判處罪刑確
    定，復於上開時間，再犯本件施用毒品犯行，即非屬「五年
    後再犯」之情形，依上開說明，自應逕予論罪科刑。綜上，
    本件事證明確，被告犯行堪以認定，應依法論科。
二、核被告所為，分別係犯毒品危害防制條例第10條第1 項之施
    用第一級毒品罪及同條第2 項之施用第二級毒品罪。被告施
    用第一、二級毒品前非法持有第一、二級毒品之低度行為，
    為施用第一、二級毒品之高度行為所吸收，不另論罪。被告
    上開2 罪間，犯意各別、行為互殊，應分論併罰。被告有如
    犯罪事實欄所載之前案紀錄，甫執行完畢，此有卷附臺灣高
    等法院被告前案紀錄表1 份在卷可按，其受有期徒刑執行完
    畢後，5 年內故意再犯本件有期徒刑以上之罪，均為累犯，
    均應依刑法第47條第1 項規定加重其刑。爰審酌被告有事實
    欄一所載之施用毒品前科，經觀察、勒戒、強制戒治及刑之
    執行後，猶未能戒斷毒癮，仍再施用第一、二級毒品，戕害
    自身健康，漠視法令禁制，惟念其犯後坦承犯行，態度尚佳
    ，與其犯罪動機、手段、施用毒品次數等一切情狀，暨認公
    訴人分別具體求處有期徒刑1 年2 月、10月，應執行有期徒
    刑1 年10月尚屬適當等情，量處如主文所示之刑。
據上論斷，應依刑事訴訟法第273 條之1 第1 項、第299 條第1
項前段，毒品危害防制條例第10條第1 項、第2 項，刑法第11條
、第47條第1 項、第51條第5 款，判決如主文。
本案經檢察官丁俊成到庭執行職務。
中    華    民    國    97    年     9    月    26    日
                      刑事庭  法  官  林靜梅
以上正本證明與原本無異。
如不服本判決，應於判決送達後10日內向本院提出上訴狀（應附
繕本），其未敘述上訴理由者，應於上訴期間屆滿後20日內補提
理由書狀於本院，上訴於臺灣高等法院。
                              書記官  林韡婷
中    華    民    國    97    年    9     月    26    日
本案論罪科刑法條：
毒品危害防制條例第10條
施用第一級毒品者，處 6 月以上 5 年以下有期徒刑。
施用第二級毒品者，處 3 年以下有期徒刑。


司法院資訊處製作；財團法人民間司法改革基金會備份。
